臺灣基隆地方法院刑事判決　　　　　　　 94年度訴字第562號
公　訴　人　臺灣基隆地方法院檢察署檢察官
被　　　告　乙○○
上列被告因違反毒品危害防制條例案件，經檢察官提起公訴（94
年度毒偵字第2095號）暨併案審理（94年度毒偵字第1913號），
被告並為有罪陳述，本院合議庭乃裁定由受命法官獨任以簡式審
判程序進行審理，並判決如下：
    主  文
乙○○連續施用第一級毒品，累犯，處有期徒刑拾月，扣案之第
一級毒品海洛因淨重零點壹公克均沒收銷燬、注射針筒貳支均
沒收；又連續施用第二級毒品，累犯，處有期徒刑捌月，扣案之
玻璃球燈泡壹個沒收。應執行有期徒刑壹年肆月，扣案之第一級
毒品海洛因淨重零點壹公克均沒收銷燬、注射針筒貳支、玻璃
球燈泡壹個均沒收。
    事  實
一、乙○○前因違反毒品危害防制條例案件，經本院於民國90年
    5 月23日，以90年度訴字第91號判處有期徒刑十月（施用第
    一級毒品）、八月（施用第二級毒品），應執行有期徒刑一
    年四月確定，於91年3 月23日入監執行，92年4 月25日假釋
    出監；乃又因藏匿人犯案件，經臺灣臺北地方法院於92年6
    月5 日，以91年度交易字第91號判處有期徒刑四月確定，並
    經撤銷假釋，再經臺灣臺北地方法院以92年度聲字第1301號
    裁定應執行有期徒刑一年七月確定，於92年11月13日再度入
    監執行，俟93年2 月12日始執行完畢。
二、乙○○前因施用毒品案件，經觀察、勒戒後，認有繼續施用
    毒品之傾向，經法院裁定令入戒治處所施以強制戒治，於89
    年5 月31日戒治期滿經釋放出所，由臺灣基隆地方法院檢察
    署檢察官於89年8 月29日，以89年度戒毒偵字第67號為不起
    訴處分確定；又因施用毒品案件，經法院裁定令入戒治處所
    施以強制戒治，俟91年3 月23日始戒治完畢經釋放出所（又
    所涉刑事犯罪，另經本院以91年度訴字第91號判處罪刑確定
    ，並已執行完畢，詳如前述）。
三、乙○○猶不思戒除毒癮，於強制戒治執行完畢後五年以內，
    分別基於施用第一級毒品海洛因、第二級毒品安非他命類之
    概括犯意，自94年2 月初某日起，至94年9 月1 日止，或在
    基隆市○○區○○街185 巷32-7號其住處，或在基隆市某不
    知名山上，以將海洛因置入注射針筒內稀釋後再持以施打血
    管之方式，連續施用第一級毒品海洛因多次，平均一日施用
    一至二次不等；以將安非他命類置放在玻璃球燈泡內火烤加
    熱使生霧化白煙再以口鼻吸食之方式，連續施用第二級毒品
    安非他命類多次，平均二、三星期至一個月不等施用一次。
    嗣為警先於94年3 月24日晚間10時8 分許，在基隆市○○區
    ○○街185 巷32-7號搜索查獲，並扣得乙○○所有之之注射
    針筒1 支、玻璃球燈泡1 個；經採其尿液送驗，結果呈嗎啡
    （海洛因代謝後尿液檢出成份）、安非他命及甲基安非他命
    陽性反應；復於94年7 月10日下午2 時30分許，在基隆市○
    ○街84巷129-9 號德和早起會盤查查獲，並扣得乙○○所有
    之第一級毒品海洛因淨重0.13公克及注射針筒1 支；經採其
    尿液送驗，結果亦呈嗎啡（海洛因代謝後尿液檢出成份）、
    安非他命及甲基安非他命陽性反應，始知上情。
三、案經基隆市警察局第四分局移送臺灣基隆地方法院檢察署檢
    察官偵查起訴暨併案審理。
    理  由
壹、程序事項
    查本件被告乙○○所犯者非為死刑、無期徒刑、最輕本刑為
    三年以上有期徒刑之罪或高等法院管轄第一審案件，其於準
    備程序進行中，先就被訴事實為有罪之陳述，經告知其簡式
    審判程序之旨，並聽取公訴人、被告之意見後，本院業已依
    刑事訴訟法第二百七十三條之一第一項規定，裁定由受命法
    官獨任以簡式審判程序進行本案之審理。
貳、實體事項
一、前揭事實業據被告乙○○於本院審理時坦承不諱，並有被告
    所有供（或預供）施打或吸食毒品所用之注射針筒2 支、玻
    璃球燈泡1 個、海洛因淨重0.13公克扣案暨法務部調查局調
    科壹字第320003071 號鑑定通知書影本1 紙在卷可佐；而被
    告前後二次為警查獲後所採集之尿液檢體，經基隆市警察局
    第四分局送請臺灣尖端先進生技醫藥股份有限公司分別以酵
    素免疫分析法為初步篩檢、以氣相層析質譜儀法為確認檢驗
    ，結果均呈嗎啡（海洛因代謝後尿液檢出成份）、安非他命
    及甲基安非他命陽性反應，此亦有臺灣尖端先進生技醫藥股
    份有限公司94年3 月30日、94年7 月15日濫用藥物檢驗報告
    正本2 紙在卷可考；參之以酵素免疫分析或薄層定性分析等
    方式為初步篩檢者，檢驗結果雖有相當程度偽陽性之可能，
    然以氣（液）相層析、質譜分析之儀器為交叉確認者，檢驗
    結果出現偽陽性之機率則極低，因而具有公信力，核足為對
    涉嫌人不利之認定，暨一般人注射海洛因經體內吸收代謝約
    30分鐘以後，乃轉換以嗎啡為主要成份（主要型態），陸續
    隨尿液排出體外，並以最初6 至12小時之排泄量最多。若以
    日計，約有80% 之毒品代謝物（嗎啡），可在注射後24小時
    以內隨尿液排出體外，至其他剩餘劑量則可在數日內分別隨
    尿液排出體外；又安非他命經口服投與後，70% 約於24小時
    以內自尿液中排出，90% 則於96小時以內自尿液中排出，是
    實務目前固衡常以尿液檢測判斷受驗者曾否施用毒品，惟鑑
    於國內現階段針對尿液所檢測者，僅為該尿液是否呈安非他
    命類陽性反應而已，至其實際投與量之多寡，則每因安非他
    命之檢出與個人投與方式、投與量、體質、採尿時間，乃至
    檢驗儀器之精密度等諸多因素息息相關，而無從憑以精確推
    斷，遑論進而據以回推（自受驗者採集尿液之時間回推）其
    精確之投與時間。然則，自受驗者口服投與後所得檢測出安
    非他命之通常時間推斷，其投與時間距離其採尿時間最長可
    能不會超過四日。此亦分別經法務部調查局以90年4 月12日
    陸(一)字第90133335號函、行政院衛生署藥物食品檢驗局以
    81年2 月8 日（）藥檢壹字第001156號函釋在案。勾稽以
    觀，足見被告自白施用第一級毒品海洛因、第二級毒品安非
    他命類之情節，與事實相符，堪可採信。又被告前因施用毒
    品案件，經觀察、勒戒後，認有繼續施用毒品之傾向，經法
    院裁定令入戒治處所施以強制戒治，於89年5 月31日戒治期
    滿經釋放出所，由臺灣基隆地方法院檢察署檢察官於89年8
    月29日，以89年度戒毒偵字第67號為不起訴處分確定；又因
    施用毒品案件，經法院裁定令入戒治處所施以強制戒治，俟
    91年3 月23日始戒治完畢經釋放出所等情，亦有臺灣高等法
    院被告前案紀錄表、前揭不起訴處分書在卷可考。綜上所述
    ，本案事證明確，被告於強制戒治執行完畢後，五年以內再
    犯施用毒品之犯行，堪可認定，應依法論科。
二、論罪科刑：
  (一)查海洛因、安非他命類分別係毒品危害防制條例所列管之第
    一級、第二級毒品，此為該條例第二條第二項第一款、第二
    款所明定。按犯毒品危害防制條例第十條之罪（施用毒品罪
    ）者，檢察官應聲請法院裁定，令被告入勒戒處所觀察、勒
    戒，經勒戒處所陳報，認受觀察、勒戒人無繼續施用毒品傾
    向者，應即釋放，並為不起訴之處分；認有繼續施用毒品傾
    向者，即應聲請法院裁定令入戒治處所強制戒治，俟強制戒
    治期滿釋放，再為不起訴之處分。惟依上揭規定觀察勒戒或
    強制戒治執行完畢釋放後，五年內再犯毒品危害防制條例第
    十條之罪（施用毒品罪），檢察官即應依法追訴，毒品危害
    防制條例第二十條第一項、第二項、第二十三條第二項分別
    定有明文。
  (二)核被告於強制戒治執行完畢後，五年以內再犯施用第一級毒
    品海洛因、第二級毒品安非他命類之行為，係犯毒品危害防
    制條例第十條第一項之施用第一級毒品罪、同條第二項之施
    用第二級毒品罪。被告持有第一級毒品海洛因、第二級毒品
    安非他命類之低度行為，應分別為施用第一級、第二級毒品
    之高度行為所吸收，均不另論罪。被告前後多次施用第一級
    毒品海洛因、第二級毒品安非他命類之犯行，時間緊接，手
    法相類，所犯復均係構成要件相同之罪名，顯係基於概括犯
    意而反覆為之，皆為連續犯，均應依刑法第五十六條規定，
    論以一罪並分別加重其刑。檢察官雖僅就被告自94年2 月上
    旬某日起，至94年3 月14日上午10時20分採尿回溯1 日、4
    日內某時止，連續施用第一級毒品海洛因、第二級毒品安非
    他命類之犯行提起公訴，然查，未據起訴之部分，與已經起
    訴並經本院認定有罪之部分，有連續犯之裁判上一罪關係，
    已如前述，依審判不可分原則，自亦為起訴效力之所及，而
    為本院所應併予審理。又被告所犯上開二罪，犯意各別，行
    為互殊，應予分論併罰。末查，被告曾有如前所述之犯罪科
    刑及刑之執行情形，此有臺灣高等法院被告前案紀錄表在卷
    可稽，其於有期徒刑執行完畢後，五年以內再犯本起最重本
    刑有期徒刑以上之罪，為累犯，應依刑法第四十七條規定，
    遞予加重其刑。本院審酌被告犯罪之動機、吸食頻率、曾有
    施用毒品之前科仍不知戒除，惟慮及其犯後坦承犯行、所犯
    乃戕害自己身心健康，尚未危及他人等一切情狀，量處如主
    文所示之刑，併定其應執行刑。
  (三)扣案白粉，淨重0.13公克，為毒品危害防制條例第二條第二
    項第一款所明定列管之第一級毒品海洛因之事實，有法務部
    調查局調科壹字第320003071 號鑑定通知書影本1 紙在卷可
    稽，是自應依毒品危害防制條例第十八條第一項前段規定，
    宣告沒收併銷燬之。又扣案注射針筒2 支，為被告所有供施
    打海洛因所用之物、扣案玻璃球燈泡1 個，則為被告所有供
    吸食安非他命類所用之物，此亦據被告敘明在卷；且上開扣
    案證物，或僅屬一般市售藥用注射針筒，或僅係被告利用燈
    泡佐以一般吸管改製而成，核非專供施用毒品之器具，此復
    據本院當庭勘驗無訛，製有勘驗筆錄在卷可考，爰依刑法第
    三十八條第一項第二款規定，併為沒收之諭知。
據上論斷，應依刑事訴訟法第二百七十三條之一第一項、第二百
九十九條第一項前段，毒品危害防制條例第二十三條第二項、第
十條第一項、第二項、第十八條第一項前段，刑法第十一條、第
五十六條、第四十七條、第五十一條第五款、第三十八條第一項
第二款，判決如主文。
本案經檢察官甲○○到庭執行職務。
中　　華　　民　　國　　94　　年　　9 　　月　　30　　日
                刑事第二庭法  官　王慧惠
以上正本證明與原本無異。
對於本件判決如有不服，應於收受送達後10日內，向本院提出上
訴書狀，上訴於臺灣高等法院，並按他造當事人之人數附具繕本
。
中　　華　　民　　國　　94　　年　　9 　　月　　30　　日
                          書記官　王一芳
附錄論罪法條：
毒品危害防制條例第10條第1項、第2項：
施用第一級毒品者，處6月以上5年以下有期徒刑。
施用第二級毒品者，處3年以下有期徒刑。
